臺灣彰化地方法院刑事判決　　　　　　　100年度訴緝字第9號
公　訴　人　臺灣彰化地方法院檢察署檢察官
被　　　告　陳福專
　　　　　　（另案於法務部矯正署彰化監獄彰化分監執行中）
上列被告因違反毒品危害防制條例案件，經檢察官提起公訴（98
年度毒偵字第1189號），本院判決如下：
    主  文
陳福專施用第一級毒品，累犯，處有期徒刑壹年。
    犯罪事實
一、陳福專前於民國89年間因施用毒品案件，經裁定移送觀察勒
    戒後，認有繼續施用毒品之傾向，由本院以89年度毒聲字第
    3971號裁定令入戒治處所施以強制戒治，嗣其成效經評定合
    格，經本院以90年度毒聲字第1799號裁定停止戒治付保護管
    束，於90年8 月19日保護管束期滿未經撤銷而視為執行完畢
    。復於94年間因連續施用第一、二級毒品案件，經本院以94
    年度訴字第1450號判決判處有期徒刑8 月、5 月，應執行有
    期徒刑1 年確定；另因竊盜案件，經本院以94年度易字第87
    3 號判決判處有期徒刑7 月確定，上開2 案之罪，經本院以
    96年度聲字第9 號裁定定應執行刑為有期徒刑1 年6 月確定
    ，入監執行後，於96年4 月15日縮刑期滿執行完畢。詎仍不
    知戒除毒癮，復基於施用第一級毒品海洛因之犯意，於98年
    4 月15日為警採其尿液回溯72小時內某時許，在其位於彰化
    縣福興鄉○○路○ 段144 號住處，以針筒注射之方式，施用
    第一級毒品海洛因1 次。嗣於98年4 月15日上午9 時20分許
    ，為警在其位於彰化縣福興鄉○○路○ 段144 號之住處查獲
    ，經徵其同意採集尿液送驗，結果呈嗎啡陽性反應，始悉上
    情。
二、案經彰化縣警察局田中分局報告臺灣彰化地方法院檢察署檢
    察官偵查起訴。
    理  由
一、按毒品危害防制條例於92年7 月9 日修正公布，自93年1 月
    9 日施行，其中第20條、第23條將施用毒品之刑事處遇程序
    ，區分為「初犯」及「5 年內再犯」、「5 年後再犯」。依
    其立法理由之說明：「初犯」，經觀察、勒戒或強制戒治後
    ，應為不起訴處分或不付審理之裁定；經觀察、勒戒或強制
    戒治執行完畢釋放後，「5 年內再犯」者，因其再犯率甚高
    ，原實施之觀察、勒戒及強制戒治既已無法收其實效，爰依
    法追訴或裁定交付審理。至於經觀察、勒戒或強制戒治執行
    完畢釋放後，「5 年後再犯」者，前所實施之觀察、勒戒或
    強制戒治已足以遮斷其施用毒品之毒癮，為期自新及協助其
    斷除毒癮，仍適用「初犯」規定，先經觀察、勒戒或強制戒
    治之程序。從而依修正後之規定，僅限於「初犯」及「5 年
    後再犯」2 種情形，始應先經觀察、勒戒或強制戒治程序。
    倘被告於5 年內已再犯，經依法追訴處罰，縱其第3 次（或
    第3 次以上）再度施用毒品之時間，在初犯經觀察、勒戒或
    強制戒治執行完畢釋放5 年以後，已不合於「5 年後再犯」
    之規定，且因已於「5 年內再犯」，顯見其再犯率甚高，原
    實施觀察、勒戒或強制戒治，已無法收其實效，即應依該條
    例第10條處罰，最高法院95年度第7 次刑事庭會議決議闡釋
    甚明。查本件被告前因施用毒品案件，經本院裁定移送強制
    戒治，於90年8 月19日執行完畢後，又於5 年內因施用毒品
    案件經本院判處罪刑確定，有臺灣高等法院被告前案紀錄表
    在卷可稽，揆諸前開決議意旨，自應依法論科。
二、訊據被告對上開犯行於本院審理時坦承不諱，被告之尿液經
    具備鑑定尿液中毒品反應專業能力之詮昕科技股份有限公司
    以酵素免疫分析法初步檢驗，再以氣相層析質譜儀法確認檢
    驗，呈嗎啡陽性反應，有該公司98年4 月27日編號00000000
    號及98年8 月12日編號00000000號濫用藥物尿液檢驗報告各
    1 紙、彰化縣警察局田中分局委託代驗尿液代號與真實姓名
    對照認領單附卷可按。而人體施用第二級毒品安非他命，可
    於施用後1 至4 天內自尿液中檢出，人體施用第一級毒品海
    洛因後，可於2 至4 天內自尿液驗出嗎啡之醫學經驗，亦經
    行政院衛生署管制藥品管理局91年10月3 日管檢字第110436
    號函文釋示明確。足證被告出於任意性之自白與事實相符。
    另被告於準備程序中雖辯稱其並未施用毒品，係因其有肝炎
    需服用藥物，且另有服用安眠藥，可能因此尿液驗出毒品反
    應云云，惟經本院調取其尿液送複驗，仍呈現嗎啡陽性反應
    ，有詮昕科技股份有限公司98年8 月12日編號00000000號濫
    用藥物尿液檢驗報告各1 紙、彰化縣警察局田中分局委託代
    驗尿液代號與真實姓名對照認領單在卷可稽。又本院函查被
    告於財團法人彰化基督教醫院鹿基分院之病歷，經調查局分
    析其所使用之藥物，服用後均不可能於尿液中檢出嗎啡陽性
    反應，足見被告上開辯解不足採信。且本件事證明確，被告
    犯行已堪認定。
三、核被告所為，係犯毒品危害防制條例第10條第1 項之施用第
    一級毒品罪，其持有毒品之低度行為應為施用毒品之高度行
    為所吸收，不另論罪。被告有如犯罪事實欄所述之科刑及執
    行記錄，有臺灣高等法院被告前案紀錄表在卷可稽，其於執
    行完畢後5 年內故意再犯本件有期徒刑以上之罪，為累犯，
    應依刑法第47條第1 項之規定加重其刑。爰審酌被告前因施
    用毒品案件，經送強制戒治處分後，猶不知悔改，本次再因
    施用毒品被查獲，顯然欠缺戒除毒癮之決心，其於犯後雖曾
    否認犯行，但於本院審理時坦承犯行，暨考量其犯罪動機、
    目的、手段、智識程度、所生身心之危害等一切情狀，量處
    如主文所示之刑，以資懲儆。
據上論斷，應依刑事訴訟法第299 條第1 項前段，毒品危害防制
條例第10條第1 項，刑法第11條前段、第47條第1 項，判決如主
文。
本案經檢察官賴志盛到庭執行職務。
中    華    民    國   100    年    4     月    6     日
                  刑事第五庭  審判長法  官  周淡怡
                                    法  官  蔡家瑜
                                    法  官  王奕勛
以上正本證明與原本無異。
如不服本判決應於收受判決後10日內向本院提出上訴書狀，並應
敘述具體理由；其未敘述上訴理由者，應於上訴期間屆滿後20日
內向本院補提理由書（均須按他造當事人之人數附繕本）「切勿
逕送上級法院」。
中    華    民    國   100    年    4     月    6     日
                                    書記官  戴國安
附錄本案論罪科刑法條全文：
毒品危害防制條例第10條
施用第一級毒品者，處 6 月以上 5 年以下有期徒刑。
施用第二級毒品者，處 3 年以下有期徒刑。